最高法院刑事判決　　　　　　　　　　　　　　　九十一年度台上字第二二○九號
　　上　訴　人　游　騰　駿
　　　　　　　　原名游騰壽）.
右上訴人因業務過失致人於死案件，不服臺灣高等法院中華民國八十九年一月二十五
日第二審判決（八十九年度交上訴字第一號，起訴案號：臺灣臺北地方法院檢察署八
十八年度偵字第八七四一號），提起上訴，本院判決如左：
    主  文
上訴駁回。
　　理  由
按刑事訴訟法第三百七十七條規定，上訴於第三審法院，非以判決違背法令為理由，
不得為之。是提起第三審上訴，應以原判決違背法令為理由，係屬法定要件。如果上
訴理由狀並未依據卷內訴訟資料，具體指摘原判決不適用何種法則或如何適用不當，
或所指摘原判決違法情事，顯與法律規定得為第三審上訴理由之違法情形，不相適合
時，均應認其上訴為違背法律上之程式，予以駁回。本件原判決撤銷第一審判決，改
判仍論處上訴人游騰駿（原名游騰壽）從事業務之人因業務上之過失致人於死（累犯
）罪刑（處有期徒刑十月）。上訴人之上訴意旨略稱：（一）上訴人停車時雖未顯示
停車燈或擺設反光標誌，惟事發當時上訴人之曳引車係停放於臺北市○○路往興隆路
第五支路燈正下方，而本件事故發生於晚間九時十分許，當時路燈應已開啟，在該路
燈強烈照明之下，現場應是明亮清楚，被害人陳榮志騎乘機車撞上緊依人行道停靠之
曳引車，絕非照明不清所致，則上訴人停車時即令顯示停車燈或擺設反光標誌，本件
事故亦不能免於發生，上訴人之不作為與被害人死亡之結果，欠缺因果關係。本件事
故發生，應係另有原因，例如被害人閃避左後方之突然超車、閃避對向車道跨越道路
中央線之來車或被害人酒醉駕車等等，況且被害人之兄陳榮輝亦曾供稱：「對我弟弟
陳榮志為何馬路如此寬大，會自己騎車撞上路邊大貨車，希望警方能夠幫忙詳加調查
原因」，足認被害人家屬亦認在一般情形下，應不致發生本件車禍，本件車禍應係其
他異常原因所造成，況且事故現場停放該輛曳引車後，該處車道尚餘五公尺寬，被害
人騎乘機車行經該處何以會撞上停靠在路旁之該輛曳引車，自有查明之必要，原審就
本件車禍發生之原因未詳加調查，徒以：「被告（即上訴人）係職業駕駛，依當時情
形又非不能注意，竟違規停車於先，又停車時疏未顯示停車燈光或擺設任何反光標誌
即逕行離去，而在天候為雨天之情況下，使被害人騎乘機車撞及其所停放該部曳引車
之左後側車身，致顱內出血不治死亡」，遽認被害人死亡與上訴人之過失，有相當因
果關係，有未盡調查證據能事之違法。（二）本件車禍發生於民國八十八年二月十九
日，當日是否下雨，尚不明瞭，卷附之現場相片雖顯示地面潮濕，但該照片係案發次
日拍攝，無法證明前一日確係雨天，而附於偵查卷內之道路交通事故調查報告表，固
已就天候狀況載明代表雨天之，惟附於相驗卷內之道路交通事故調查報告表，天候
欄則為空白，且報告日期欄亦為空白，足見偵查卷內之道路交通事故調查報告表，其
天候狀況欄係警方八十八年二月二十日九時四十分報請檢察官相驗屍體之後始行加註
，而非在事發現場當場製作，其記載之真實性，實有疑問。又相驗卷內所附之道路交
通事故調查報告表「事實經過摘要」欄，雖記載「至肇事地點時，因雨勢過大，未注
意前方停於萬芳路東向西之Ｂ車」，但該報告表之「報告日期欄」，亦屬空白，參諸
現場照片係次日上午始行拍攝之事實，實足令人懷疑該報告表係次日始行製作。則本
件事故發生時，天候是否為雨天，攸關上訴人是否有過失，上訴人之選任辯護人於原
審乃聲請向交通部中央氣象局函查事發當天台北市曾否下雨及其雨量，以查明雨勢是
否足以影響機車駕駛人之正常視線，原判決就此未予調查，亦有應於審判期日調查之
證據未予調查之違法。（三）原判決雖以「停車時間、位置、方式、車種不依規定者
，或利用道路放置拖車、貨櫃或動力機械者，道路交通管理處罰條例第五十六條第九
款、第八十二條第四款定有處罰明文。另依台北市妨害交通車輛處理辦法第三條第二
款規定：『利用道路放置全聯結車、半聯結車、拖車或拖架者，得予拖吊離並保管之
。』，而台北市政府復以六十六年二月三日六六府警交字第０三二五二號公告稱：『
為維護本市交通秩序，禁止大型車及大型營業車在本市○○道停車，違者應依道路交
通管理處罰條例第五十六條第九款取締處罰。』」，說明上訴人擅自將曳引車停放於
臺北市○○路十九號之一附近之市區道路，於法有違。惟上開規定係分別針對全聯結
車、半聯結車、拖車、拖架、貨櫃、動力機械、大型車、大型營業車所訂定，原判決
既認定上訴人停放之車輛係曳引車，則曳引車究屬何種規範對象，原判決未予說明，
即逕認上訴人停放曳引車之行為，違反上開規定，顯有判決不備理由之違法云云。
惟查原判決係依憑上訴人供認未顯示停車燈光或擺設任何反光標誌，即於八十八年二
月十三日起，將其駕駛之營業大貨車停放在臺北市○○區○○路東往西方向第五支路
燈附近之道路上，以致被害人於八十八年二月十九日晚九時十分許，騎乘機車撞及該
車左後側車身肇事等情、偵查卷內所附之道路交通事故調查報告表、現場相片及檢察
官督同法醫師相驗被害人屍體後，製作之勘驗筆錄、相驗屍體證明書、驗斷書等證據
資料，認定上訴人有其事實欄所載之業務過失致人於死犯行，已於理由內詳敘其調查
證據之結果及取捨證據認定之理由。並就上訴人否認有過失之辯解，認非可採，予以
指駁。復列舉事證，說明被害人死亡與上訴人之過失，有相當因果關係及上訴人聲請
向交通部中央氣象局函查事發當天台北市是否下雨，並無必要。就形式上觀察，原判
決並無未盡調查能事或理由不備之違背法令之情形。上訴意旨（一）、（二）置原判
決事實欄明確認定，理由內詳予說明之事項於不顧，徒憑己見，就事實審法院採證認
事自由判斷職權之合法行使，再為單純事實上爭執，並據之指摘原判決未盡調查能事
，自不足以辨識原判決已具備違背法令之形式要件。又「曳引車」係指專供牽引其他
車輛之汽車，「全拖車」則指具有前後輪，其前端附掛於汽車之拖車，而一輛曳引車
或一輛汽車與一輛或一輛以上重型全拖車所組成之車輛，則屬「全聯結車」，此觀諸
道路交通安全規則第二條第一項第八、九、十四款之規定甚明。卷查上訴人停放在臺
北市○○路東往西方向第五支路燈附近道路上之車輛，係由車號FQ｜８０６號曳引車
與NT｜Z1號拖車架組合而成之全聯結車，有臺北市政府交通警察大隊交通事故研判表
及車輛照片在卷可按（見偵查卷第十頁、第十六至十八頁），原判決認定上訴人停放
之車輛係「曳引車」，雖與該車正確之名稱，未盡相符，惟該項誤認，並不影響上訴
人對陳榮志之死亡應負業務過失責任之認定，此既於判決無影響，依刑事訴訟法第三
百八十條規定，仍非得執為提起第三審上訴之合法理由，上訴意旨（三）執此指摘原
判決理由不備，自非適法之第三審上訴理由。綜上所論，本件上訴違背法律上之程式
，應予駁回。
據上論結，應依刑事訴訟法第三百九十五條前段，判決如主文。
中      華      民      國    九十一    年      四      月     十九     日
                              最高法院刑事第一庭
                                  審判長法官  施  文  仁
                                        法官  林  永  茂
                                        法官  蕭  仰  歸
                                        法官  洪  文  章
                                        法官  呂  永  福
      右正本證明與原本無異
                                              書  記  官
中      華      民      國    九十一    年      四      月    二十五    日
